最　高　行　政　法　院　裁　定
　　　　　　　　　　　　　94年度裁字第01086號
抗　告　人　甲○○原名為吳素.
上列抗告人因與相對人臺北縣政府間聲請停止執行事件，對於中
華民國94年3月29日臺北高等行政法院94年度停字第19號裁定提
起抗告，本院裁定如下︰
    主  文
抗告駁回。
抗告訴訟費用由抗告人負擔。
    理  由
一、 按抗告法院認抗告為不合法或無理由者，應為駁回抗告之
     裁定。次按行政訴訟法第116條第2項前段固規定行政訴訟
     繫屬中，行政法院認為原處分或決定之執行，將發生難於
     回復之損害，且有急迫情事者，得依職權或依聲請裁定停
     止執行。惟倘無急迫情事或不至於發生難於回復之損害，
     即無停止執行之必要。
二、 本件抗告意旨略謂：依訴願法第93條第2項可知，停止原處
     分執行之要件為（一）原處分顯為違法之疑義，或原處分
     之執行將發生難以回復之損害，（二）原處分之停止執行
     不影響維護重大公共利益之必要性，（三）有急迫情事，
     不能等訴願或訴訟之終結。又提起行政訴訟是否當然停止
     原處分或原決定之執行，各國立法例不盡相同。我國法制
     基於維護行政效率之觀點，以提起行政訴訟不停止執行為
     原則，例外則規定於行政訴訟法第116條第2項及第3項。查
     原處分機關錯誤援引補習及進修教育法規定，明顯違法，
     屬原行政處分之合法性顯有疑義，並符合行政訴訟法第4條
     第1項規定，認為臺北縣教育局所為之罰鍰處分係侵害人民
     之權利及法律上利益，有依法撤銷原處分及訴願決定之必
     要，應符合聲請停止執行之規定。況所謂「難以回復之損
     害」，並非以金錢為唯一之衡量標準，本件抗告人確因原
     處分之執行發生生涯與事業經營上難於回復之損害，要難
     謂非與一般社會通念有違，爰請求廢棄原裁定。
三、 原裁定以：查行政訴訟法第116條第2項所謂「難於回復之
     損害」，係指其損害不能回復原狀，或不能以金錢賠償，
     或在一般社會通念上，如為執行可認達到回復困難之程度
     而言。本件抗告人聲請停止執行相對人93年10月13日北府
     教社字第093067019號行政處分之執行，並未明其將有何
     難於回復之損害及急迫情事，況前開罰鍰處分之執行係以
     財產為標的，聲請人因該處分執行所受之財產損害，在一
     般社會通念上，並非不能以金錢賠償或回復，核與停止執
     行之要件不符，自不應准許。從而，原裁定否准抗告人之
     停止執行聲請，裁定駁回抗告人在原審之聲請。又本件業
     經抗告人向原審法院提起行政訴訟，乃行政訴訟程序繫屬
     中，本件行政處分係裁處抗告人罰鍰新臺幣5萬元，是否執
     行或停止執行者，係該罰鍰新臺幣5萬元，至於抗告人得否
     繼續經營學儒學園，應視其是否依法經營，並非本件停止
     執行事件所能決定者。是原裁定，揆諸前揭規定，並無違
     誤。抗告人以前揭事由爭執，核屬法律上見解之歧異，要
     難謂為原裁定有違背法令之情形。本件抗告論旨，仍執前
     詞，指摘原裁定違誤，求予廢棄，難認有理由，應予駁回
     。
四、 依行政訴訟法第104條、民事訴訟法第95條、第78條，裁定
     如主文。
中    華    民    國    94    年    6     月    9     日
                  第二庭審判長法  官　葉　振　權
                              法  官  廖  宏  明
                              法  官　劉　鑫　楨
                              法  官　吳　明　鴻
                              法  官　梁　松　雄
以  上  正  本  證  明  與  原  本  無  異
中    華    民    國    94    年    6    月    9      日
　　　　　　　　　　　　　　　書記官　陳　盛　信
